臺灣高等法院刑事裁定
110年度聲字第1724號
聲明異議人  
即  受刑人  洪志宏


                    （現於法務部○○○○○○○○強制戒治中）
上列聲明異議人即受刑人聲明異議等案件，本院裁定如下：
    主  文
聲明異議及聲請均駁回。
    理  由
一、聲明異議意旨略以：
　㈠本聲請符合大法官解釋第775號意旨：有關累犯加重本刑部分
    ，不生違反一行為不二罰原則問題，致生行為人所受之刑罰
    超過其所應負擔罪責之個案。其人身自由因此遭受過苛之侵
    害部分，對人民受憲法第8條保障之人身自由所為之限制，
    不符憲法罪刑相當原則，牴觸憲法第23條比例原則。受刑人
    依法提出刑事訴訟法第477條第1項規定更定其刑，由該案犯
    罪事實最後判決之法院，聲請該法院裁定更刑乙事。
　㈡茲因聲明異議人即受刑人（下稱受刑人）洪志宏因犯毒品危
    害防制條例案件（案號：110年執丑字第2531號、110年執助
    丑字第768號），分別經由臺灣桃園地方法院及鈞院判決確
    定在案，並以累犯論科，裁量刑責，明顯違背大法官第775
    號解釋文意旨、要件，依法有據，故呈狀請鈞院更正指揮書
    備註欄累犯與否之事實，並准予受刑人依刑事訴訟法第477
    條第1項規定更定其刑等語。
二、按受刑人或其法定代理人或配偶以檢察官執行之指揮為不當
    者，得向諭知該裁判之法院聲明異議，刑事訴訟法第484條
    定有明文。所謂「檢察官執行之指揮不當」，係指就執行之
    指揮違法及執行方法不當等情形而言。判決、裁定確定後即
    生效力，檢察官如依確定判決、裁定內容指揮執行，自難指
    檢察官執行之指揮為違法或其執行方法不當（最高法院105
    年度台抗字第940號裁定意旨參照）。又刑事訴訟法第484條
    所規定聲明異議，係指檢察官根據確定判決時，關於刑之執
    行或執行方法，其執行之指揮有違法或不當情形，始得為之
    。易言之，凡對於確定判決認定事實之錯誤，法律設有再審
    救濟制度，對於確定判決適用法律之錯誤，法律設有非常上
    訴救濟制度，兩者均與刑之執行或執行方法有指揮違法或不
    當情形迥異，非屬聲明異議範圍，尚不得循刑事訴訟法第48
    4條聲明異議（最高法院97年度台抗字第356號裁定意旨參照
    ）；又判決確定後即生效力，檢察官如依確定判決內容為指
    揮執行，自難指檢察官執行之指揮為違法或其執行方法不當
    。而刑罰之執行，除法院之確定判決或定執行刑之確定裁定
    有違法情事，經非常上訴或再審程序，加以撤銷或變更者外
    ，檢察官應依指揮書附具之確定裁判書指揮刑罰之執行（最
    高法院105年度台抗字第178號裁定意旨參照）。
三、經查：
　㈠本件受刑人前⑴因違反毒品危害防制條例案件，經臺灣桃園地
    方法院以109年度訴字第587號判決判處受刑人應執行刑有期
    徒刑4月2月確定在案，由臺灣桃園地方檢察署（下稱桃園地
    檢署）檢察官以110年度執丑字第2531號執行指揮書予以執
    行；又⑵因違反毒品危害防制條例案件，經臺灣苗栗地方法
    院以108年度易字第536號判決判處受刑人有期徒刑6月確定
    在案；又⑶因違反毒品危害防制條例案件，經臺灣桃園地方
    法院以108年度審易字第2128號判決判處受刑人有期徒刑7月
    、6月，嗣受刑人不服上訴，經本院以109年度上易字第408
    號判決駁回上訴確定在案；又⑷因違反毒品危害防制條例案
    件，經臺灣桃園地方法院以108年度壢簡字第2342號判決判
    處受刑人有期徒刑6月，嗣受刑人不服上訴，經同院以109年
    度簡上字第101號判決駁回上訴確定在案；又⑸因違反毒品危
    害防制條例案件，經臺灣桃園地方法院以108年度原訴字第1
    13號判決判處受刑人有期徒刑2年確定在案；又⑹因違反毒品
    危害防制條例案件，經臺灣新北地方法院以108年度訴字第9
    65號判決判處受刑人有期徒刑1年10月，嗣受刑人不服上訴
    ，經本院以109年度上訴字第1283號判決駁回上訴確定在案
    。嗣經本院以110年度聲字第158號裁定就上開⑵至⑹案件合併
    定應執行刑為有期徒刑4年6月，由桃園地檢署檢察官以110
    年度執助丑字第768號執行指揮書予以執行等情，有上開執
    行指揮書、刑事判決書、刑事裁定書及本院被告前案紀錄表
    在卷可稽（見本院卷第9、11、28至35、41至102頁）。揆諸
    前揭說明，桃園地檢署檢察官既係依據前揭確定判決及定執
    行刑之確定裁定所定刑度，指揮執行受刑人前揭刑期，自難
    認檢察官執行之指揮為違法或其執行方法不當。
　㈡受刑人聲明異議意旨請求更正執行指揮書備註欄累犯與否之
    事實云云，無非係質疑上開各確定判決有關累犯加重其刑之
    認定有誤，導致量刑過重而違反比例原則、罪刑相當原則，
    與大法官會議釋字第775號解釋意旨不合等情，顯與上述刑
    之執行或執行方法有指揮違法或不當情形迥異，非屬法定得
    以聲明異議之範圍。是本院前揭判決既經確定，即生形式上
    及實質上之確定力，則關於累犯認定及量刑多寡，即非檢察
    官執行指揮可得置喙。另揆之上開最高法院裁判意旨，受刑
    人如就原確定判決認有累犯適用或量刑過重等判決違背法令
    之虞，應另循非常上訴之法定程序以為救濟，尚非本件聲明
    異議所得審酌。從而，受刑人之聲明異議為無理由，應予駁
    回。 
　㈢再者，按依刑法第48條應更定其刑者，或依刑法第53條及第5
    4條應依刑法第51條第5款至第7款之規定，定其應執行之刑
    者，由該案犯罪事實最後判決之法院之檢察官，聲請該法院
    裁定之；前項定其應執行之刑者，受刑人或其法定代理人、
    配偶，亦得請求前項檢察官聲請之，刑事訴訟法第477條定
    有明文。因此，有關定執行刑之聲請，均應由檢察官聲請法
    院裁定之，受刑人僅能請求檢察官向法院提出聲請，尚無直
    接向法院聲請之權，觀之上開規定甚明。從而，聲請意旨另
    主張依刑事訴訟法第477條規定，逕向本院聲請更定其刑，
    亦於法不合，亦應予駁回。
四、據上論斷，依刑事訴訟法第220條、第486條，裁定如主文。
中　　華　　民　　國　　110  　年　　 5  　月　  7　　日
                  刑事第二十五庭審判長法　官  邱滋杉
                                      法　官  文家倩
                                      法　官  黃翰義
以上正本證明與原本無異。
如不服本裁定，應於收受送達後五日內向本院提出抗告狀。
                                      書記官  邱鈺婷
中　　華　　民　　國　　110 　年　　5 　　月　　11　　日